【裁判字號】    99,交聲,390
【裁判日期】    990906
【裁判案由】    違反道路交通管理處罰條例聲明異議
【裁判全文】
臺灣花蓮地方法院交通事件裁定         99年度交聲字第390號
原處分機關  交通部公路總局臺北區監理所花蓮監理站
異  議  人
即受處分人  甲○○
上列異議人即受處分人因違反道路交通管理處罰條例案件，對於
交通部公路總局臺北區監理所花蓮監理站民國99年 8月20日所為
之處分（原處分案號：花監違字第裁44-P00000000號）聲明異議
，本院裁定如下：
    主  文
原處分撤銷。
甲○○汽車駕駛人，駕駛汽車經測試檢定酒精濃度超過規定標準
，處罰鍰新臺幣壹萬伍仟元，於一年內不得考領普通重型機車駕
駛執照，並應接受道路交通安全講習。
    理  由
一、原處分意旨略以：異議人即受處分人（下稱異議人）甲○○
    於民國99年8月5日18時31分許，酒後騎乘車牌號碼 AP8-351
    號普通重型機車，行經花蓮縣花蓮市○○路○段571－5號前
    ，為花蓮縣警察局交通警察隊員警攔停，經測試其呼氣酒精
    濃度達每公升0.36毫克，超過規定標準而製單舉發，原處分
    機關以異議人有「汽車駕駛人酒精濃度超過規定標準（0.25
    -0.4）」之違規事實，於99年 8月20日依道路交通管理處罰
    條例第35條第1項第1款規定，裁處罰鍰新台幣（下同） 1萬
    5000元，吊扣（普通小型車）駕駛執照12個月，並依同條例
    第24條第1項第2款規定施以道路安全講習。
二、異議意旨略以：本人酒駕違規時是騎乘重型機車，機車駕照
    前已因酒駕被吊銷，故無機車駕照，但有普通小型車駕照，
    請不要吊扣汽車駕照等語。
三、按汽車駕駛人飲用酒類或其他類似物後其吐氣所含酒精濃度
    超過每公升0.25毫克或血液中酒精濃度超過百分之0.05以上
    者，不得駕車；汽車駕駛人，駕駛汽車經測試檢定有酒精濃
    度超過規定標準者，處15,000元以上60,000元以下罰鍰，並
    當場移置保管其車輛及吊扣其駕駛執照 1年；汽車駕駛人有
    上開情形者，應接受道路交通安全講習；又汽車駕駛人，領
    有聯結車、大客車、大貨車或小型車駕駛執照，駕駛重型機
    器腳踏車者，處1800元以上3600元以下罰鍰，並禁止其駕駛
    ；道路交通安全規則第114條第2款及道路交通管理處罰條例
    第35條第1項第1款、第24條第1項第2款、第22條第1項第4款
    分別定有明文。次按汽車駕駛人違反本條例規定，應受吊扣
    駕駛執照處分，於汽車駕駛人係無駕駛執照駕車者，在所規
    定最長吊扣期間內，不得考領駕駛執照，道路交通管理處罰
    條例第67條第6項亦定有明文。
四、經查：
  (一)本件異議人即受處分人甲○○（下稱異議人）於民國99年 8
    月5日18時31分許，酒後騎乘車牌號碼AP8-351號普通重型機
    車，於花蓮縣花蓮市○○路○段，經警攔檢並施以酒精濃度
    測試，測得其呼氣之酒精濃度測試值為0.36MG/L，遂予製單
    舉發，嗣經原處分機關以異議人違規事實明確，依道路交通
    管理處罰條例第35條第1項第1款之規定，於99年 8月20日以
    花監違字第裁44-P00000000號裁決書裁處異議人罰鍰15,000
    元、施以道路交通安全講習及吊扣駕駛執照（普通小型車駕
    照）12個月等事實，為異議人所不否認，並有花蓮縣警察局
    花警交字第 P00000000號舉發違反道路交通管理事件通知單
    、原處分機關之上開裁決書各 1份附卷可稽，異議人於上開
    時、地有酒後駕駛汽車經測試檢定酒精濃度超過規定標準之
    違規事實，洵堪認定。
  (二)按汽車駕駛執照為駕駛汽車之許可憑證，由駕駛人向公路監
    理機關申請登記，考驗及格後發給之。汽車駕駛人經考驗及
    格，未領取駕駛執照前，不得駕駛汽車。道路交通安全規則
    第50條第 1項定有明文。是未持有汽車駕駛執照而駕駛汽車
    者，即應依道路交通管理處罰條例第21條第1項第1、2、9款
    、第 2項之規定為處罰。復依道路交通安全規則第53條、第
    61條、第61條之1 規定，我國汽車駕駛執照，係依汽車類、
    機器腳踏車類，先分為汽車駕駛執照、機器腳踏車駕駛執照
    二類；再依汽車及機器腳踏車之各該級類，分為小型車、大
    貨車、大客車、聯結車駕駛執照、以及大型機車、普通重型
    機車、輕型機車駕駛執照；另就汽車駕駛執照依自用及因職
    業而駕駛分為普通及職業駕駛執照。而就上開汽車及機器腳
    踏車之各類級駕駛執照之持用方式，汽車駕駛執照、機器腳
    踏車駕駛執照間，除已持有汽車駕駛執照可騎乘輕型機器腳
    踏車外，該二類駕駛執照不可流用，否則即屬無照駕駛，均
    應依路交通管理處罰條例第21條第1項第1、2、9款規定處罰
    。再以，持有「汽車駕駛執照」或「機器腳踏車駕駛執照」
    ，均以持有各類（汽車或機器腳踏車）高級車種駕駛執照者
    ，可駕駛該級車類以下之同類車類，如取得更高一級車類之
    駕駛資格時，即由監理機關換發該駕駛高一級類之駕駛執照
    。
  (三)次按，道路交通管理處罰條例第68條業於94年12月14日修正
    公布並於95年3月1日起施行，修正前原條文：「汽車駕駛人
    ，因違反本條例及道路交通安全規則之規定，受『吊扣』或
    『吊銷』駕駛執照處分時，『吊扣』或吊銷其持有各級車類
    之駕駛執照」；業經修正為：「汽車駕駛人，因違反本條例
    及道路交通安全規則之規定，受吊銷駕駛執照處分時，吊銷
    其持有各級車類之駕駛執照」。其修正理由略以：「原條文
    將違法或違規駕駛人所持有各級車類之駕駛執照一併吊扣或
    吊銷，失之過酷，影響人民工作及生活甚鉅，爰修正之」。
    是依修正後道路交通管理處罰條例第68條已刪除『吊扣』等
    字之規定及上開立法意旨，原處分機關於作成吊扣駕駛執照
    處分時，應就行為人所應吊扣之駕駛執照種類予以限定，始
    符合依法行政原則。即行為人有道路交通管理處罰條例第35
    條第1項第1款所規定之違規行為，須吊扣駕駛執照時，僅能
    吊扣行為人違法或違規當時駕駛車輛所憑之駕駛執照，不得
    再吊扣行為人所持有而與駕駛違規車輛無關之其他各級車類
    駕駛執照。故已領有小型車駕駛執照者，酒後違規騎乘普通
    重型機車時，應吊扣者係駕駛者之普通重型機車之駕駛執照
    ，不得吊扣駕駛者領有之其他駕駛執照（台灣高等法院暨所
    屬法院98年法律座談會刑事類提案第20號決議意旨參照）。
  (四)查異議人領有普通小客車駕駛執照，於95年間因酒後駕車經
    吊銷駕駛執照（95年5月26日至98年5月25日， 3年內不得考
    領駕駛執照），有異議人聲明異議狀及原處分機關移送書附
    卷可稽。而異議人駕駛普通重型機車，確實有「汽車駕駛人
    酒精濃度超過規定標準」之違規事實，本應吊扣其普通重型
    機車之駕駛執照，惟異議人迄今未再考領重型機車駕駛執照
    ，即異議人並未持有重型機車駕照供吊扣，揆諸上開規定，
    對該吊扣駕駛執照之處罰，應依道路交通管理處罰條例第67
    條第 6項規定裁處以禁止其在該規定最長吊扣期間內考領駕
    駛執照。原處分機關裁處吊扣異議人「普通小型車」駕駛執
    照，顯有未合。
  (五)至於異議人未持有普通重型機車駕駛執照而酒後騎乘普通重
    型機器腳踏車之違規事實部分，未據員警於舉發當時併為舉
    發，該部分非本院所得審酌，併予敘明。
五、綜上所述，異議人確有「汽車駕駛人酒精濃度超過規定標準
    」之違規事實，原處分機關依前開道路交通管理處罰條例第
    35條第1項第1款、第24條第1項第2款（裁決書漏引第1項第2
    款）及違反道路交通管理事件統一裁罰基準表規定，裁處異
    議人罰鍰15,000元並應參加道路交通安全講習部分，核無違
    誤，然原處分機關未審酌「吊扣駕駛執照12個月」規範之目
    的，在異議人未領有重型機車駕駛執照之情況下，而為吊扣
    異議人普通小型車駕駛執照12個月部分之裁決，即有違誤。
    從而，本院自應將原處分撤銷，另為裁定如主文第 2項所示
    ，以資適法。
六、據上論斷，依道路交通案件處理辦法第20條，裁定如主文。
中    華    民    國    99    年    9     月    6     日
                  交通法庭      法  官  蔡寶樺
上列正本證明與原本無異。
如對本裁定不服，應於送達後5日內，向本院提出抗告狀（應抄
附繕本）。
中    華    民    國    99    年    9     月    6     日
                                書記官

司法院資訊處製作；財團法人民間司法改革基金會備份。
